【裁判字號】    99,台上,2593
【裁判日期】    990429
【裁判案由】    妨害性自主
【裁判全文】
最高法院刑事判決            九十九年度台上字第二五九三號
上  訴  人  涂○○
上列上訴人因妨害性自主案件，不服台灣高等法院高雄分院中華
民國九十六年十一月二十日第二審判決（九十六年度上訴字第一
八一七號，起訴案號：台灣高雄地方法院檢察署九十四年度偵緝
字第三四一號），提起上訴，本院判決如下：
    主  文
上訴駁回。
    理  由
按刑事訴訟法第三百七十七條規定，上訴於第三審法院，非以判
決違背法令為理由，不得為之。是提起第三審上訴，應以原判決
違背法令為理由，係屬法定要件。如果上訴理由書狀並未依據卷
內訴訟資料，具體指摘原判決不適用何種法則或如何適用不當，
或所指摘原判決違法情事，顯與法律規定得為第三審上訴理由之
違法情形，不相適合時，均應認其上訴為不合法律上之程式，予
以駁回。原判決係依憑證人即被害人甲女、乙女於警詢、偵查、
審理時之指訴、證人丙女、陳喜文之證言，以及行政院衛生署桃
園醫院之驗傷診斷書、行政院衛生署桃園療養院之鑑定報告、財
團法人長庚紀念醫院高雄分院鑑定診斷書、診斷證明書、長頸鹿
美語教師結業證書等證據資料，認上訴人涂○○（民國九十六年
三月七日更名，詳卷）有其事實欄一、二所載之連續對於未滿十
四歲之女子為性交及連續對十四歲以下之女子犯強制性交之犯行
；對於上訴人否認犯罪，辯稱：伊係因丙女常因伊工作收入爭吵
、鬧自殺始離家，九十三年間離婚時丙女尚欲索取上千萬贍養費
，甲女、乙女應係受丙女唆使方才誣陷伊云云，認不足採，依調
查所得證據，於理由內詳予指駁、說明。因認上訴人犯行明確，
而撤銷第一審之科刑判決，分別論處上訴人連續對於未滿十四歲
之女子為性交及連續對十四歲以下之女子犯強制性交罪刑。已詳
敘所憑之證據與認定之理由。從形式上觀察，無足以影響判決結
果之違法情形存在。上訴意旨略稱：(一)、依據丙女於民國九十三
年三月二十六日警詢時之證詞，足證丙女於九十二年十一月間已
知上訴人對甲、乙二女性侵害，仍同意上訴人北上與之同住；上
訴人患有精神分裂疾病，長期受丙女行動控制，因上訴人離家出
走，丙女即唆使甲、乙二女提出本件性侵害告訴，原審未憑其他
直接證據，亦未審酌丙女之精神狀態及甲、乙二人是否確受丙女
之誘導，僅依憑甲、乙、丙三人違反經驗法則及論理法則之供述
，進而推認上訴人犯有本件性侵害犯行，其事實之認定及法令之
適用均有違誤，難謂無不適用法則或適用法則不當之違法。(二)、
甲、乙二女既證稱彼等遭上訴人性侵時均未滿十四歲，卻於事隔
近十年後仍能對性侵當時之情況如數家珍，彼等對上訴人身體及
性器官等私密部位之描述，與上訴人身體實際狀況不符，原判決
就上開有利上訴人之事證未說明不予採納之理由，難謂無理由不
備之違法。(三)、上訴人罹患精神分裂疾病，丙女行事作風與常情
有違，而甲女、乙女於警詢及偵審時之供述前後不一，該等供述
是否真實即非無疑，原審未依上訴人聲請對上訴人及甲、乙、丙
女為測謊鑑定，有應於審判期日調查之證據而未予調查之違法云
云。按證據之取捨與證據之證明力如何，均屬事實審法院得自由
裁量、判斷之職權；苟其此項裁量、判斷，並不悖乎通常一般人
日常生活經驗之定則或論理法則，又於判決內論敘其何以作此判
斷之心證理由者，即不得任意指摘其為違法，而據為提起第三審
上訴之合法理由。又審理事實之法院，其認定被告犯罪事實所憑
之證據，並不以直接證據為限，間接證據亦包括在內，凡綜合調
查所得之各種直接及間接證據，本於推理之作用得其心證，而為
事實之判斷，苟與事實無違，此項判斷即與完全憑空推測迥異，
即不容任意指為違法。原判決認定上訴人確實對甲、乙二女連續
犯有本件妨害性自主犯行，係依憑卷附之各種直接及間接證據，
本於推理之作用而為綜合論斷資為論罪基礎，並非僅以甲、乙、
丙三人之供述為論罪之唯一依據，難謂有何不適用法則或適用法
則不當之違法。又原判決已敘明證人甲女、乙女所指述被害時點
，均係其就學時間、其母腳傷、生產、外出上課，或上訴人幫忙
房東修繕、油漆房屋等記憶較為特殊部分予以推算，證人甲女、
乙女遭受侵害時，年齡約為七歲至九歲、六歲至十歲，案發後製
作筆錄時間分別約為十二歲、十一歲，依其等受害、案發之年齡
及生理發展狀況而言，均值青少年快速發育時期，對於親身經驗
之事情，本有明確記憶、具體陳述及適切表達之能力，尤其遭受
性侵害對其等而言，更係超乎日常生活例行事項之生活經驗，自
有可能擁有更深之印象，是其等就遭受性侵之時間、地點、緣由
能夠約略具體描繪，亦屬事理之當然。又台灣高雄地方法院檢察
署法醫師鑑定診斷書、財團法人長庚紀念醫院高雄分院之鑑定報
告，雖與證人甲女、乙女所述上訴人性器官特徵並非完全相同，
但以甲女、乙女尚屬國小幼女之經歷，對於男性性器官之特徵，
自難期能夠觀察詳細，則此部分鑑定結果，不足作為對被告有利
證據之認定（見原判決第八頁第五行以下至第九頁倒數第八行、
第十一頁倒數第六行以下）。上訴意旨執以指摘原判決理由不備
，尚屬無據。再證據之證明力由事實審法院依職權判斷之，告訴
人或證人之陳述縱有部分前後不符，究竟何者可採，仍得本其自
由心證予以斟酌，非謂一有不符，即應認其全部均為不可採信。
又刑事訴訟法第三百七十九條第十款所謂應於審判期日調查之證
據，必須該證據確與待證事實有重要關係，就其案情委有調查之
必要者而言。查本件事證已臻明確，原判決亦已於理由詳細說明
甲、乙二女於警詢及偵審時各項證詞取捨及不踐行測謊鑑定之心
證理由（見原判決第八頁第五行以下至第九頁倒數第八行、第十
二頁第二至二十二行、第十三頁倒數第十行以下至第十四頁第九
行），原審就此部分不再為無益之調查，自難認有何調查未盡之
違法。此外，上訴意旨，就屬原審採證、認事職權之適法行使及
原判決已說明事項，徒憑己見，任意指摘為違法，且仍為單純事
實之爭執，均非適法之第三審上訴理由。應認本件上訴違背法律
上之程式，予以駁回。
據上論結，應依刑事訴訟法第三百九十五條前段，判決如主文。
中    華    民    國  九十九  年    四    月  二十九  日
                      最高法院刑事第十一庭
                          審判長法官  石  木  欽
                                法官  洪  佳  濱
                                法官  韓  金  秀
                                法官  段  景  榕
                                法官  周  煙  平
本件正本證明與原本無異
                                      書  記  官
中    華    民    國  九十九  年    五    月    五    日
                                                       s

司法院資訊處製作；財團法人民間司法改革基金會備份。
